臺灣高等法院刑事判決　　　　　　　　 96年度上易字第928號
上　訴　人　　甲○○
即　被　告
指定辯護人　　本院公設辯護人周君穎
上　訴　人　　乙○○
上列上訴人即被告因竊盜案件，不服臺灣桃園地方法院九十五年
度易字第七二四號，中華民國九十六年三月廿日第一審判決（起
訴案號：臺灣桃園地方法院檢察署九十五年度偵字第七六三０號
），提起上訴，本院判決如下：
    主  文
上訴駁回。
    理  由
一、本案經本院審理結果，認第一審以上訴人即被告甲○○、乙
    ○○共犯刑法第三百二十一條第一項第三款之加重竊盜罪，
    並依電業法之規定，分別判處有期徒刑十月、九月，認事用
    法及量刑均無不當，應予維持，並引用第一審判決書記載之
    事實、證據及理由（如附件）。
二、被告甲○○上訴意旨略以：其雖有依被告乙○○之指示載往
    現場，然乙○○下車後為何事，其並不知曉，嗣等候十餘分
    鐘，因未見乙○○折返方下車查看，然即遭民眾圍毆逮捕；
    ，警訊自白係警員教導云云。被告乙○○則以：是日其未搭
    乘甲○○之車至現場，全係甲○○誣指，且其已截肢為殘障
    ，要無可能為竊盜云云。
三、經查，被告甲○○對其於警訊之自白，於原審先辯稱遭警刑
    求，後改稱雖係遭現場民眾毆傷，然係警員教導云云，先後
    陳述不一，已有可議，況本案業經製作警訊筆錄之二員警陳
    智勇、陳振榮分別於原審結証，筆錄均採一問一答，確係於
    被告甲○○自由意志下所為一致，甚於檢察官偵查暨原審法
    院審理時，均仍供承係因被告乙○○告知有錢可賺而載往現
    場，及乙○○持鐵剪下車，並要其看有無人過來之把風行為
    （偵卷第四十一頁、原審卷第四０頁、第二０一頁～二０二
    頁），則其警訊自白仍與於偵查、法院供述一致，當無所謂
    警員教導之事。又被告甲○○至本院仍自承，其於夜間十時
    許前往搭載乙○○，然竟無目的地，在中壢市逛近三小時方
    至現場？又被告乙○○告知有錢可賺，夜間攜鐵剪外出，且
    下車時要其看有無人前來等情，當係對被告乙○○攜帶凶器
    竊盜一節有所謀議，並為把風，是所辯不知乙○○為竊取或
    未與乙○○共同竊取云云，顯無足採。至被告乙○○為甲○
　　○女友之父，甲○○均稱其為叔叔，二人並無仇隙，自無誣
　  攀之理，且經於本院結証相符，被告乙○○亦僅空言甲○○
    陷害，然對何以甲○○為陷害，亦無一理由說明；至其雖經
    截肢，然裝有義肢，雖行動略有不便，然非不能為竊取行為
    ，是所辯亦無足採。原審判決既已一一審酌事証，並為說明
    ，均無違誤，被告二人上訴無理由，應予駁回。
五、據上論結，應依刑事訴訟法第三百七十三條、第三百六十八
    條，判決如主文。
本案經檢察官許仲瑩到庭執行職務。
中　　華　　民　　國 　九十六 　年 　六 　月 　廿八 　日
　　　　　　　　　刑事第六庭審判長法　官  林堭儀
　　　　　　　　　　　　　　　    法　官  莊謙崇
　　　　　　　 　 　　　　　　　　法　官  陳玉雲
以上正本證明與原本無異。
不得上訴。
                                  書記官  陳思云
中　　華　　民　　國　　96　　年　　6 　　月　　29　　日
臺灣桃園地方法院刑事判決　　　　　　　 95年度易字第724號
公　訴　人　台灣桃園地方法院檢察署檢察官
被　　　告　甲○○　男　29歲（民國○○年○月○○日生）
　　　　　　　　　　身分證統一編號：Ｚ000000000號
　　　　　　　　　　住桃園縣中壢市○○里○鄰○○○街79巷5
　　　　　　　　　　號
          　乙○○　男　46歲（民國○○年○○月○日生）
　　　　　　　　　　身分證統一編號：Ｚ000000000號
　　　　　　　　　　住桃園縣中壢市○○○路○段194號
　　　　　　　　　　居桃園縣中壢市○○里○○鄰○○路○段4號
　　　　　　　　　　（另案在台灣嘉義監獄執行中）
上列被告因竊盜案件，經檢察官提起公訴（95年度偵字第7630號
）
，本院判決如下：
    主  文
甲○○共同攜帶兇器竊盜供電設備之電線，累犯，處有期徒刑拾
月。
乙○○共同攜帶兇器竊盜供電設備之電線，處有期徒刑玖月。
    事  實
一、甲○○曾因毒品危害防制條例案件，經本院以91年度壢簡字
    第1342號判決判處有期徒刑4 月確定，於民國93年1 月9 日
    入監服刑，甫於93年5 月8 日執行完畢，又因毒品危害防制
    條例案件，經本院以92年度壢簡字第1512號判處有期徒刑6
    月確定，於93年3 月8 日易科罰金執行完畢（構成累犯）；
    乙○○前有麻醉藥品管理條例、商業登記法、槍砲彈藥刀械
    管制條例等前科，又因毒品危害防制條例案件，經本院以95
    年度訴字第526 號判處有期徒刑6 月確定，於95年11月30日
    入監服刑，目前仍在執行中（不構成累犯）。猶不知悔改，
    甲○○與乙○○基於意圖為自己不法所有之意思聯絡，於94
    年12月13日凌晨0 時50分許，在桃園縣中壢市內定里下內壢
    17－1 號前，由甲○○把風，乙○○攜帶客觀上足以威脅人
    之生命、身體而可作為兇器使用之大剪刀1 支（未扣案），
    竊取台灣電力股份有限公司（以下簡稱台電公司）所有供電
    之中園幹67左16右低1 號電線桿之電纜線3 條（長度分別為
    2 公尺1 條、1.5 公尺2 條），得手後正欲離去時，為附近
    住戶朱瑞文發覺，當場逮捕甲○○，乙○○則乘隙逃逸，並
    報警處理而知悉上情。
二、案經桃園縣政府警察局中壢分局報請台灣桃園地方法院檢察
    署檢察官偵查起訴。
    理  由
壹、程序事項：
一、被告甲○○於警詢之自白具有證據能力：
  (一)按被告之自白，非出於強暴、脅迫、利誘、詐欺、疲勞訊問
    、違法羈押或其他不正之方法，且與事實相符者，得為證據
    ，刑事訴訟法第156 條第1 項定有明文。
  (二)查本件被告甲○○於94年12月13日所為之警詢筆錄，被告甲
    ○○於本院審理中先後泛稱：伊被帶到警局時，因為走路太
    慢，被警察踢；警察叫伊快點做完筆錄就可以回家，警詢中
    所言不實在，故無證據能力云云（見本院卷第43頁）。經查
    ，被告甲○○於遭警查獲後，雖背部及大腿等處有紅腫，此
    有照片4 幀附卷可參（見偵卷第37頁），惟據證人即員警陳
    智勇於本院審理時證述：警詢筆錄都是一問一答，另1 個製
    作筆錄的警員也是到現場的警員，都是依照甲○○所言記載
    ，伊沒有打甲○○，關於甲○○受傷部分，也有讓甲○○陳
    述，甲○○自己表示身上的傷勢是在現場時被追打所造成的
    等語（見本院卷第120 頁、第126 頁至第127 頁），證人即
    警員陳振榮於本院審理時證述：伊有製作甲○○的警詢筆錄
    ，是採用一問一答的方式，在製作筆錄前有先與甲○○瞭解
    案情，甲○○有坦承與乙○○帶1 把大剪刀開車到案發地點
    要剪電線，伊並不知道甲○○有被警察踢，甲○○在現場時
    有被民眾追打受傷，伊並不記得有叫甲○○趕快配合作筆錄
    等語（見本院卷第143 頁至第145 頁），參以被告甲○○於
    本院調查及審理時另供述：伊當天進到派出所時，因為行動
    不便走的太慢，警察才從後面踢伊大腿，伊不知道那位警察
    的姓名，警察踢伊是因為伊走的太慢，和伊製作筆錄沒有關
    連，在製作筆錄時，警察沒有再踢伊，也沒有打、威脅或恐
    嚇伊；警詢筆錄的內容都是伊說的話，也是事實，在警局作
    的筆錄沒有受到警員強暴、脅迫等語明確（見本院卷第43頁
    、第105 頁至第106 頁），觀諸被告甲○○係於竊盜當時遭
    證人朱瑞文發覺並當場緝獲，警員實無以暴力或要脅被告甲
    ○○為虛偽陳述之必要，是被告甲○○於本院審理時辯稱警
    詢時有遭警刑求，顯與事實不合；況被告甲○○為警員查獲
    經移送臺灣桃園地方法院檢察署，由該署檢察官訊問時，其
    供述內容亦與警詢中所供述之內容大致相符（見94年核退字
    第3775號卷第16頁），果被告甲○○於警詢中遭警刑求而為
    不實供述，理應於檢察官偵查中否認犯行，何以被告甲○○
    未否認犯行，反而坦承有至現場把風？顯悖常情；再者，另
    參酌被告甲○○前因毒品案件，經本院判決確定並執行完畢
    ，應知悉若坦承犯行，需負擔刑事責任，被告甲○○於案發
    當時係具有通常智識之27歲成年人，如其確非真實犯人，豈
    願任意供承係自己犯罪而無故承擔刑責之理？豈會因警員告
    知早點坦承犯行即可返家，而為反於其自由意識之陳述？是
    被告甲○○辯稱警員有對其刑求，其為了早點返家，故其於
    警詢中所述不實在云云，顯不足採。至證人即被告之父親陳
    景清於本院審理時雖證述：伊到警局時，甲○○已經被銬著
    ，已經被打了，被告哭著跟伊說沒有做這件事，警察拿電線
    給伊看時，電線頭並不是新的，警察一直跟甲○○說會幫他
    ，一直誘導甲○○云云（見本院卷第122 頁），然參酌證人
    陳景清於本院審理時另證述：甲○○當時沒有說被那個警察
    打，也沒有說被警察打哪裡，只是一直在哭等語（見本院卷
    第123 頁），若被告甲○○於警局時真係遭員警刑求，被告
    甲○○見其父親陳景清到警局，卻未尋求證人陳景清協助，
    且被告陳景清知悉其子遭刑求，亦未探知詳情，或當場為被
    告甲○○主張權利，顯與常情不合，是證人陳景清此部分之
    證詞，顯為偏頗被告甲○○之詞，不足採信。另參酌本案係
    因案發當地之居民朱瑞文發覺電線遭他人剪斷導致停電而外
    出察看，當場發現被告甲○○躲藏於樹下把風，而遭案外人
    朱瑞文等人緝獲，另為警於電線桿附近的草叢內發現遭剪斷
    的電纜線3 條，從而被告甲○○於警詢之證述，應與事實相
    符，堪予採信，是被告甲○○於警詢之自白具任意性，且與
    事實相符，而有證據能力。
二、按被告以外之人於審判外之陳述雖不符刑事訴訟法第159 條
    之1 至之4 等4 條之規定，而經當事人於審判程序同意作為
    證據，法院審酌該言詞陳述或書面陳述作成時之情況，認為
    適當者，亦得為證據，同法第159 條之5 第1 項定有明文。
    立法意旨在於傳聞證據未經當事人之反對詰問予以核實，原
    則上先予排除。惟若當事人已放棄反對詰問權，於審判程序
    中表明同意該等傳聞證據可作為證據；或於言詞辯論終結前
    未聲明異議，基於尊重當事人對傳聞證據之處分權，及證據
    資料愈豐富，愈有助於真實發見之理念，且強化言詞辯論主
    義，使訴訟程序得以順暢進行，上開傳聞證據亦均具有證據
    能力。查本件證人朱瑞文、黃正華於警詢中之證述，其性質
    雖屬傳聞證據，惟被告甲○○、乙○○於本院準備程序中已
    表示同意作為證據，且證人朱瑞文、黃正華於警詢中之供述
    並非非法取得，其業於本院審理中具結作證，經被告甲○○
    、乙○○為交互詰問完畢，被告甲○○、乙○○於訴訟上之
    程序權，已受保障，是證人朱瑞文、黃正華之前開供述，其
    瑕疵即經補正，而得作為渠等於審判期日所為證言之補強。
三、按共同被告對於其他共同被告之案件而言，為被告以外之第
    三人，本質上屬於證人，為確保對於證人之詰問權，應使共
    同被告立於證人之地位而為具結陳述，並接受被告之詰問，
    其陳述始得作為認定被告犯罪事實之判斷依據，此觀司法院
    釋字第582 號解釋意旨自明。刑事訴訟法於92年2 月6 日經
    總統公布增訂第287 條之2 規定：「法院就被告本人之案件
    調查共同被告時，該共同被告準用有關人證之規定。」並於
    同年9 月1 日施行。又證人、鑑定人依法應具結而未具結者
    ，其證言或鑑定意見，不得作為證據，刑事訴訟法第158 條
    之3 定有明文。而同法第159 條之1 第2 項雖規定，被告以
    外之人於偵查中向檢察官所為之陳述，除顯有不可信之情況
    者外，得為證據。惟該被告以外之人（含共同被告、共犯、
    被害人、證人等），於偵查中向檢察官所為之陳述，性質上
    仍屬傳聞證據（即審判外之陳述），然因檢察官依法有訊問
    被告、證人及鑑定人之權，證人、鑑定人且須「具結」，而
    檢察官向被告以外之人所取得之陳述，原則上均能遵守法律
    規定，不致違法取供，其可信性極高，為兼顧理論與實務，
    因而規定除顯有不可信之情況者外，得為證據（參考刑事訴
    訟法第159 條之1 立法理由）。但被告以外之人於偵查中向
    檢察官所為之陳述，仍應依法具結，始有證據能力，最高法
    院94年度台上字第1644號判決採同一見解。被告甲○○於偵
    查中經台灣桃園地方法院檢察署檢察官訊問後，對於共犯乙
    ○○之犯罪事實部分，認有具結之必要，告以具結之意義及
    偽證罪之處罰後，命被告甲○○具結，有上述偵查訊問筆錄
    及結文附卷可稽，被告甲○○於本院審理時，復未表示上開
    筆錄有受強暴、脅迫等致非基於自由意志陳述之情形，則依
    上開說明，被告甲○○在檢察官偵查中之陳述，即無刑事訴
    訟法第159 條之1 第2 項所定「有顯不可信之情況」，則依
    同條第1 項規定，自有其證據能力。
四、卷附贓物認領保管單、被告甲○○在職證明各1 份及照片6
    幀，並無證據證明係公務員違背法定程序取得之物，且為被
    告甲○○、乙○○、檢察官所不爭執，依法得為證據。
貳、實體事項：
一、訊據被告甲○○固不否認於94年12月13日凌晨0 時50分許，
    有至案發地點之事實，惟矢口否認有竊盜之情事，辯稱：當
    天是乙○○打電話給伊，叫伊開車，乙○○只告訴伊有錢可
    以賺，並沒有說要去偷電線，乙○○到了案發地點後，就帶
    著大剪刀下車，只叫伊留在現場看有沒有人過來，伊不知道
    乙○○要去偷電線，伊後來是看見路人走來手中都帶著棍棒
    才跑走云云；被告乙○○則否認案發當天有至案發地點竊盜
    之情事，辯稱：當日伊人在新竹縣尖石鄉的山區，並沒有到
    案發地點，因為甲○○與伊女兒交往，伊反對伊女兒與甲○
    ○交往，所以甲○○才誣陷伊，且伊腳裝有義肢，並無法爬
    上電線桿云云。經查：
  (一)被告甲○○部分：
    1.被告甲○○於94年12月13日，在桃園縣中壢市內定里下內
      壢17之1 號前，因居民朱瑞文發現屋內停電出外察看時，
      發現被告甲○○正站立於前方樹下，案外人朱瑞文大聲呼
      喊「抓賊」，被告甲○○雖欲逃跑，然為案外人朱瑞文及
      附近居民合力制服，並於現場扣得電纜線3 條之事實，為
      被告甲○○所不爭執，且有贓物認領保管單1 紙及照片2
      幀附卷可稽（見偵卷第30頁至第32頁），此部分之事實應
      堪認定。
    2.被告甲○○於本院審理中先後辯稱：當天是乙○○打電話
      給伊，叫伊開車載乙○○至案發地點，乙○○沒有告訴伊
      去那裡要作什麼，乙○○只有說有錢可以賺，到現場後，
      乙○○叫伊在那裡幫他看有沒有人過來，伊距離乙○○約
      100 公尺，伊沒有拿大剪刀，也沒有去剪電線，伊看見居
      民都手拿棍棒，才往前跑；一上車乙○○就叫伊開車，就
      指使伊開到案發地點，下車後乙○○走到路旁越過水溝到
      竹林，伊原本以為乙○○要去小便云云。惟據被告於警詢
      時自白：當天乙○○打電話給伊，叫伊去載他，說有錢可
      以賺，伊去乙○○住處接乙○○時，就看見乙○○攜帶1
      把大剪刀，乙○○上車後，就要伊聽從指示開車，一直到
      案發地點後，伊就知道乙○○想要剪電線，乙○○要伊把
      風並注意附近有無人經過，所以伊就蹲在現場的竹林旁，
      幫忙注意有無人經過，當時伊距離乙○○約5 公尺，就看
      見乙○○拿大剪刀在剪電線，現場所查獲的電線3 條就是
      乙○○剪的，伊與乙○○在案發地點竊取電纜線，可能因
      為斷電驚動當地居民，所以居民就跑出來找發生原因，後
      來居民發現伊，因為居民有拿鐵棍，所以伊才跑給他們追
      等語（見偵卷第18頁至第19頁），參酌被告甲○○於本院
      審理時亦曾供述：伊沒有拿到電線，是乙○○叫伊過去，
      到當地才知道要去偷東西，乙○○叫伊站在旁邊看有無路
      人經過，乙○○只是叫伊把風等語（見本院卷第40頁），
      被告甲○○若不知悉被告乙○○係要到案發地點竊取電線
      ，於被告乙○○進入樹林後，被告甲○○何需在現場擔任
      把風的工作？實與一般常情不合；案發時間已屬深夜，被
      告甲○○於被告乙○○告知有錢可以賺，卻未詢問被告乙
      ○○深夜要至何處賺錢，而被告甲○○卻願意駕駛約30分
      鐘車程始至案發地點，顯與一般經驗法則有違，且被告乙
      ○○所從事為廢棄物回收工作，被告甲○○明知於深夜在
      樹林內無法從事廢棄物回收工作之情形下，被告甲○○卻
      與被告乙○○到樹林內賺錢，顯異於常情，是被告甲○○
      辯稱不知被告乙○○係要到樹林內竊取電線，顯屬無稽；
      再者，被告甲○○於本院審理中另辯稱：以為被告乙○○
      係要去樹林內小解云云，惟被告乙○○若僅是暫時下車小
      解，何需攜帶大剪刀下車，且被告甲○○只需在車上等待
      即可，何需下車為被告乙○○注意有無人走過來，是被告
      甲○○上開所辯，僅係卸責之詞，無足採信。至被告甲○
      ○雖辯稱其警詢之證詞係遭警刑求而來，不足採信云云，
      惟據證人即員警陳智勇於本院審理時亦證述：警詢筆錄都
      是一問一答，另1 個製作筆錄的警員也是到現場的警員，
      都是依照甲○○所言記載，伊沒有打甲○○，關於甲○○
      受傷部分，也有讓甲○○陳述，甲○○自己表示身上的傷
      勢是在現場時被追打所造成的等語（見本院卷第120 頁、
      第126 頁至第127 頁），證人即警員陳振榮於本院審理時
      證述：伊有製作甲○○的警詢筆錄，是採用一問一答的方
      式，在製作筆錄前有先與甲○○瞭解案情，甲○○有坦承
      與乙○○帶1 把大剪刀開車到案發地點要剪電線，伊並不
      知道甲○○有被警察踢，甲○○在現場時就有被民眾追打
      受傷，伊並不記得有叫甲○○趕快配合作筆錄等語（見本
      院卷第143 頁至第145 頁），另參酌被告甲○○於本院審
      理時供述：伊當天進到派出所時，因為行動不便走的太慢
      ，警察才從後面踢伊大腿，伊不知道那位警察的姓名，警
      察踢伊是因為伊走的太慢，和伊製作筆錄沒有關連，在製
      作筆錄時，警察沒有再踢伊，也沒有打、威脅或恐嚇伊等
      語明確（見本院卷第105 頁至第106 頁），是被告甲○○
      於本院審理時辯稱警詢時有遭警刑求，顯係卸責之詞，不
      足採信；況被告甲○○為警員查獲經移送臺灣桃園地方法
      院檢察署，由該署檢察官訊問時，其供述內容亦與警詢中
      所供述之內容大致相符（見94年核退字第3775號卷第16頁
      ），果被告甲○○於警詢中遭警刑求而為不實供述，理應
      於檢察官偵查中否認犯行，何以被告甲○○未否認犯行，
      反而坦承有至現場把風？顯悖常情；另參酌被告甲○○前
      因毒品案件，經本院判決確定並執行完畢，應知悉若坦承
      犯行，在法律上應負擔刑事責任，被告甲○○於案發當時
      係具有通常智識之27歲成年人，如其確非真實犯人，豈願
      任意供承係自己犯罪而無故承擔刑責之理？豈會因警員告
      知早點坦承犯行即可返家，而為反於其自由意識之陳述？
      是被告甲○○辯稱警員有對其刑求，其為了早點返家，故
      其於警詢中所述不實在云云，顯不足採，被告甲○○警詢
      之證述，應具有任意性，且與事實相符，堪予採信。
    3.另據證人朱瑞文於本院審理時證述：伊當時在看電視，突
      然停電，因為那邊之前常有發生偷剪電線造成停電的情形
      ，所以伊第1 個直覺就是認為有人偷剪電線，伊先打電話
      通知附近鄰居，約5 分鐘後伊出來屋外察看後，發現有1
      個人即甲○○躲在樹下背對房子，伊即大喊抓小偷，甲○
      ○從樹下衝出來，伊追著甲○○來來回回的跑，約追了5
      分鐘，甲○○因為天色昏暗及地形不熟，所以跌倒好幾次
      ，後其他鄰居也出來幫忙，約來了10幾個人，大家合力將
      甲○○壓倒在地，甲○○有說對不起並表示是跟其叔叔一
      起來偷，但是伊去找了約10分鐘而沒有找到，伊看見甲○
      ○時約距離10公尺，電線桿距離甲○○躲藏的樹木約2 、
      30公尺等語（見本院卷第58頁第66頁），是被告甲○○若
      非為被告乙○○偷竊電線把風，何以知悉民眾手持棍棒即
      係要抓竊取電線之小偷？何需於證人朱瑞文大喊「抓小偷
      」時即逃跑？且何需遭捕獲後即向民眾道歉？是被告甲○
      ○於案發地點的樹下為被告乙○○把風，並遭證人朱瑞文
      發覺等情，應堪認定。
    4.被告甲○○雖另辯稱：扣案之電線3 條，並非當天剪下來
      的，而係居民將以前被偷剪下來的電線交給員警云云，據
      證人即查獲之員警陳智勇於本院審理時證述：當天是發現
      人報案通知線上巡邏前往瞭解，伊看見甲○○1 人在現場
      ，甲○○被民眾追著圍起來，伊到現場問甲○○為何在那
      裡，甲○○說他與乙○○2 人去剪電線，伊到現場時看見
      電纜線已經被剪斷掉在地上，查獲的電線是在草叢中被發
      現的，因為電線桿是架設在草叢與水溝邊，甲○○有帶伊
      去指認他們剪的是哪1 段，電線桿在旁邊，用眼睛就可以
      看見，現場有檢視是新的痕跡，後來伊有再回去現場，但
      不是回去找電纜線，而是回去拍照，因為第1 次去的時候
      天色昏暗，伊第2 次回到現場時，有帶甲○○的父親陳景
      清將甲○○的自用小客車開回家，伊當天是依法通知陳景
      清到派出所，陳景清想要瞭解案發現場狀況及現場位置，
      伊才將陳景清帶到案發現場，到現場時，伊有問陳景清案
      發現場的自用小客車是何人所有，陳景清說是他的，伊順
      便請陳景清將自小客車開回，伊記得總共去現場3 次，第
      1 次是發現人報案，伊到現場處理，有看到電纜線但沒有
      帶走，因為要確認是台電的或是民用的，有先將甲○○帶
      回派出所，第2 次就是與台電人員到現場等語（見本院卷
      第116 頁至第120 頁、第127 頁至第128 頁），證人黃正
      華於本院審理時證述：伊於94年12月間係服務於台電西區
      巡修股，案發地點的配電設施是伊負責維修的，94年12月
      13日中壢分局文化所警員有通知伊到案發地點，伊約凌晨
      1 、2 點左右到現場，看到被剪斷的電線掉落地面，還有
      一端接在電線桿上，電線本來是1 對3 條綁在一起，用其
      中的1 條綑綁另外2 條，成麻花狀，1 次3 條都被剪斷了
      ，現場電線桿沒有插入攀爬的工具，該根電線桿上的電線
      長度有短少，因為伊無法直接用膠帶綑綁復原回去，伊有
      在警局看到被查扣的電線，被查扣的電線與被剪斷的電線
      是同一個尺寸或型號，剪斷的接口是新剪斷的痕跡，警員
      有讓伊確認是否為台電公司的，因為電線是從接戶點被剪
      斷，電線從電桿拉到用戶端，台電公司與用戶端會有1 個
      責任分界點，伊必須從該處壓接供電給用戶，該處是裸露
      ，所以必須用膠帶綁起來，以免發生觸電，本件被剪斷的
      部位是在用戶端這邊，電線桿高度約2 米半至3 米等語（
      見本院卷第145 頁至第150 頁），是本案扣案之電纜線3
      條，確係案發當時被告乙○○從電線桿上剪下來，惟遭人
      發現而未及帶走等情，應堪認定，被告甲○○空言辯稱扣
      案之電纜線3 條非現場所查獲，僅係卸責之詞，不足採信
      。
  (二)被告乙○○部分：
    1.被告乙○○先後辯稱：伊沒有與乙○○去偷竊，伊的腳裝
      義肢，甲○○以前追伊的女兒，但是伊不答應，所以才誣
      陷伊；案發時間伊人在新竹尖石山上云云（見本院卷第89
      頁、第202 頁），惟據共犯甲○○於偵查及本院審理中以
      證人身分證述：伊認識在庭的乙○○，因為認識乙○○的
      女兒才認識乙○○，乙○○在94年間從事收廢紙的工作，
      伊曾到乙○○家幫忙整理回收的廢紙，案發當天伊有載乙
      ○○到案發地點，案發地點距離伊住處開車約要2 、30分
      鐘，距離乙○○的住處約要3 、40分鐘，是乙○○叫伊開
      車，乙○○叫伊在那邊看有沒有人來，伊也不知道案發地
      點是何處，乙○○在電話中有說有錢賺，伊事前並不知道
      乙○○是要到案件地點偷剪電線，到了現場後，乙○○有
      攜帶1 把大剪刀到竹林後面，後來電線被剪斷朱瑞文出來
      察看時，伊沒有看見乙○○何時離開，伊並沒有陷害乙○
      ○等語（見偵卷第41頁至第42頁、本院卷第100 頁至第10
      5 頁），另有從現場扣得被剪斷之電纜線3 條可佐，此有
      贓物認領保管單附卷可稽（見偵卷第30頁），是被告乙○
      ○於案發時、地有攜帶大剪刀1 把竊取電線之事實，應堪
      認定。至於被告乙○○雖辯稱：係甲○○誣陷伊云云，參
      以被告甲○○證述被告乙○○攜帶大剪刀至案發地點竊取
      電線，被告甲○○亦同時產生不利於己之效果，而被告甲
      ○○於偵查及本院審理中均否認有竊盜之犯行下，被告乙
      ○○若無攜帶大剪刀至樹林內竊取電線，被告甲○○豈會
      以誣陷被告乙○○而致自己同受刑事訴追之可能，是被告
      甲○○上開證詞，顯與事實相符，應堪採信。
    2.被告乙○○雖辯稱：伊腳裝有義肢，無法爬上電線桿，不
      可能竊取電線云云，惟據證人黃正華於本院審理時證述：
      現場電線桿上無插入攀爬的工具，本件被剪斷之電線位置
      係在用戶端位置，用戶端的電線高度約2 米半至3 米等語
      （見本院卷第146 頁至第147 頁），本件被竊取之電纜線
      係位於用戶端之位置，電纜線設置位置約僅有2 米半至3
      米之高度，依一般人之高度於跳高或墊高之情形下，即可
      順利剪斷電纜線，被告乙○○並不需爬上電線桿，是被告
      乙○○上開所辯，顯無法為有利之認定。
    3.被告乙○○於本院96年3 月6 日審理時雖另辯稱：案發當
      日伊人在新竹縣尖石鄉山區云云（見本院卷第202 頁），
      惟被告乙○○自95年10月12日遭本院通緝到案，至本院96
      年3 月6 日審理時，相隔已有5 個月之久，若被告乙○○
      於案發當時人係在新竹縣尖石鄉山區，被告乙○○自可於
      歷次審理中提出證明以實其說，然對於上開可證明自身無
      罪之重要事實，被告乙○○於本院96年3 月6 審理前不僅
      未曾提出，且亦未提出相關證明以實其說，是被告乙○○
      空言其案發當時係在新竹縣尖石鄉之山區，顯係臨訟編撰
      之詞，不足採信。
  (三)綜上所述，被告甲○○、乙○○上開所辯，均不足採信。被
    告甲○○、乙○○犯行明確，應依法論科。
三、按可用以剪斷電業電線之大剪刀，為金屬製，質地堅硬，為
    公眾週知之事，若持以行兇，依一般社會觀念，自足以使人
    之身體、生命產生危險，堪認為兇器。再按「竊盜或損壞電
    桿、電線、變壓器或其他供電設備者，依刑法之規定從重處
    斷」，電業法第105 條訂有明文，則竊取電業法之電線，除
    犯刑法之竊盜罪外，亦構成電業法第105 條之竊盜供電設備
    罪，依刑法竊盜罪之法律效果論處；而依特別法優於普通法
    之法律競合關係，竊取電業法之電線犯行，電業法第105 條
    應優先於刑法竊盜罪章而適用。核被告甲○○、乙○○所為
    攜帶兇器竊盜供電設備之電線行為，係犯電業法第105 條竊
    盜供電設備罪，依刑法第321 條第1 項第3 款之攜帶兇器竊
    盜罪之規定從重處斷。被告甲○○、乙○○就上開犯行間，
    有犯意聯絡及行為分擔，為共同正犯（刑法第28條共犯之規
    定，修正施行前之規定為：「2 人以上共同實施犯罪之行為
    者，皆為正犯。」修正施行後之規定則為：「2 人以上共同
    實行犯罪之行為者，皆為正犯。」揆諸本條之修正理由係為
    釐清陰謀共同正犯，預備共同正犯，共謀共同正犯是否合乎
    本條規定之正犯要件。而本案被告甲○○、乙○○就所犯前
    揭加重竊盜犯行，既均屬實行犯罪行為之正犯，不論依修正
    刑法第28條或修正後刑法第28條之規定，均為共同正犯，依
    最高法院95年第21次刑事庭會議紀錄之決議，自應適用裁判
    時刑法第28條之規定）。另按刑法上之幫助犯，固以幫助他
    人犯罪之意思而參與犯罪構成要件以外之行為而成立，惟所
    謂以幫助他人犯罪之意思而參與者，指其參與之原因，僅在
    助成他人犯罪之實現者而言，倘以合同之意思而參加犯罪，
    即係以自己犯罪之意思而參與，縱其所參與者為犯罪構成要
    件以外之行為，仍屬共同正犯，又所謂參與犯罪構成要件以
    外之行為者，指其所參與者非直接構成某種犯罪事實之內容
    ，而僅係助成其犯罪事實實現之行為而言，苟已參與構成某
    種犯罪事實之一部，即屬分擔實施犯罪之行為，雖僅以幫助
    他人犯罪之意思而參與，亦仍屬共同正犯。最高法院27年上
    字第1333號判例可資參照。查被告甲○○係在被告乙○○為
    上開之竊盜犯行時為被告乙○○把風，被告甲○○於偵、審
    中亦供述可以有錢賺等語，業如前所述，足證被告甲○○係
    以自己行竊之意思對被告乙○○提供助力，揆諸前揭說明，
    自應論以共同正犯，併此敘明。被告甲○○曾因毒品危害防
    制條例案件，經本院以91年度壢簡字第1342號判決判處有期
    徒刑4 月確定，於93年1 月9 日入監服刑，甫於93年5 月8
    日執行完畢，又因毒品危害防制條例案件，經本院以92年度
    壢簡字第15 12 號判處有期徒刑6 月確定，於93年3 月8 日
    易科罰金執行完畢，有臺灣桃園地方法院檢察署刑案資料查
    註紀錄表、臺灣高等法院被告前案紀錄表各1 份在卷可稽；
    又刑法第47條累犯之規定於94年1 月7 日修正公布，並於95
    年7 月1 日施行，修正前刑法第47條規定：「受有期徒刑之
    執行完畢，或受無期徒刑或有期徒刑一部之執行而赦免後，
    5 年以內再犯有期徒刑以上之罪者，為累犯，加重本刑至二
    分之一。」修正後刑法第47條第1 項定：「受徒刑之執行完
    畢，或一部之執行而赦免後，5 年以內故意再犯有期徒刑以
    上之罪者，為累犯，加重本刑至二分之一。」本件被告甲○
    ○前受有期徒刑之執行完畢，於5 年以內再故意犯本件最重
    本刑為有期徒刑以上之罪，不論依修正前之刑法第47條或修
    正後之同法第47條第1 項之規定，均構成累犯，對被告甲○
    ○而言並無有利或不利之情形，無比較適用之問題，應適用
    裁判時法即修正後刑法第47條第1 項論以累犯，並加重其刑
    。爰審酌被告甲○○、乙○○年值青壯，不思努力工作賺取
    報酬，為圖一己私利，竟竊取公共所用之電線，對於民生用
    電造成重大危害，且犯後不知悔悟，空言否認犯行，態度不
    佳等一切情狀，分別量處如主文所示之刑。未扣案之大剪刀
    1 支，雖為被告甲○○、乙○○持以為本件竊盜所用之物，
    惟被告甲○○、乙○○均否認為渠等所有，卷內亦無證據證
    明為被告甲○○、乙○○所有，爰不應依刑法第38條第1 項
    第2 款規定宣告沒收，附此敘明。
據上論斷，應依刑事訴訟法第299 條第1 項前段，電業法第105
條，修正後刑法第2 條第1 項前段、第11條前段、第28條、第47
條第1項、刑法第321 條第1 項第3 款，判決如主文。
本案經檢察官蔡正雄到庭執行職務。
中　　華　　民　　國　　96　　年　　3 　　月　　20　　日
                  刑事第四庭  審判長法　官　黃斯偉
                                    法  官  陳心婷
                                    法  官  張淑華
以上正本證明與原本無異。
如不服本判決，應於送達後10日內，向本院提出上訴狀。
                                    書記官　郭中明
中　　華　　民　　國　　96　　年　　3 　　月　　20 　　日
附錄本案論罪科刑法條
中華民國刑法第321條
（加重竊盜罪）
犯竊盜罪而有左列情形之一者，處 6 月以上、 5 年以下有期徒
刑：
一  於夜間侵入住宅或有人居住之建築物、船艦或隱匿其內而犯
    之者。
二  毀越門扇、牆垣或其他安全設備而犯之者。
三  攜帶兇器而犯之者。
四  結夥三人以上而犯之者。
五  乘火災、水災或其他災害之際而犯之者。
六  在車站或埠頭而犯之者。
前項之未遂犯罰之。
電業法第105條
 (罰則 (一)供電設備之竊盜或損壞)
竊盜或損壞電桿、電線、變壓器或其他供電設備者，依刑法之規
定從重處斷。
